臺灣高等法院臺中分院民事裁定
111年度破抗字第2號
抗  告  人  阿薩投資顧問有限公司

法定代理人  梁家源  


訴訟代理人  甘昊文  
相  對  人  湯秉宏即湯吉祥



上列當事人間聲請宣告破產事件，對於中華民國111年7月29日臺
灣臺中地方法院110度破字第23號裁定提起抗告，本院裁定如下
：
    主  文
原裁定廢棄，應由臺灣臺中地方法院更為裁定。
    理  由
一、聲請及抗告意旨略以：相對人湯秉宏即湯吉祥（下略稱相對
    人）積欠其本金新臺幣（下同）131萬1026元、利息388萬06
    31元，已不能清償上開債務，惟其可構成破產財團之資產共
    243萬5503元，足敷清償破產財團費用、財團債務。爰依破
    產法第57條規定，聲請宣告相對人破產。原法院未依破產法
    第63條第2項規定為職權調查，遽依各級法院辦案期限實施
    要點第2點規定，推估相對人及其父母、子女於2年破產程序
    期間之必要生活費為232萬1952元，並加計破產管理人及監
    查人報酬各6萬元，合計共244萬1952元，而認相對人之上開
    資產不敷清償、破產程序中必須花費之公告、債權人會議等
    管理、分配之必要費用等，無宣告破產之實益，駁回其聲請
    ，顯有違誤等語。
二、破產人及其家屬之必要生活費，依破產法第95條第2項規定
    視為財團費用，固得依同法第97條規定，先於破產債權，隨
    時由破產財團清償之。然法院就破產之聲請，於裁定前，依
    同法第63條第2項規定，得依職權為必要之調查，並傳訊債
    務人、債權人及其他關係人。必經查明債務人之資產確不敷
    清償破產法第95條、第96條所列之財團費用、財團債務，無
    從依破產程序清理其債務，致其他債權人不能在破產程序受
    分配，而與破產制度之本旨不合，始得以無宣告破產之實益
    ，裁定駁回聲請。　　
三、經查：
　㈠相對人積欠抗告人及○○（台灣）商業銀行股份有限公司（下
稱○○銀行）之債務，且相對人合計有可得領取之解約金或其他保
險給付等資產價值共計243萬5503元（計算式：1,496,157元＋939
,346元＝2,435,503元），可列為破產財團，為原法院所認定之事
實。參以抗告人所提原法院102年度司執字第000000號債權憑證
及繼續執行紀錄表、債權讓與聲明書等件為證（見原審卷第13至
19、111至121頁）；相對人尚有積欠○○銀行2筆債務6986元、3萬
2906元，有○○銀行所提出111年3月24日民事陳報狀（見原審卷第
第165至177頁）；及該破產財團之資產為相對人可得領取之解約
金等資產價值243萬5503元等情，綜合以察，可知相對人之債務
單純，且該破產財團之變現，並非困難，能否謂本件破產事務確
屬繁雜，應進行期間長達2年，已非無疑。況抗告人聲請宣告相
對人破產前，相對人及其配偶陳○芳即有支出生活費之必要，似
與本件破產財團即相對人所有解約金等之變現無涉，且相對人尚
有二名兄弟姐妹對其父母亦有扶養義務，有相對人之父戶籍謄本
彌封在卷可參，則抗告人主張：相對人不需要單獨扶養其父母每
月必要生活費等語（見本院卷第51頁），倘若非虛，相對人、陳
○芳並未支出必要生活費，及相對人父母所需必要生活費，是否
均需全由破產財團予以清償，自有疑義。惟原法院就此未為任何
調查，即謂本件破產程序期間之必要生活費為232萬1952元，亦
嫌疏略。
　㈡原裁定不察，遽以本件無進行破產程序之實益，駁回抗告人
    之聲請，尚有未洽。抗告意旨指摘原裁定不當，聲明廢棄，
    為有理由。又原法院調查審酌後，如認不應宣告破產，固應
    駁回抗告人之聲請；惟如認應宣告破產，所應進行之程序仍
    須由原法院為之，爰將原裁定廢棄，發回由原法院另為適當
    之處理。
四、據上論結，本件抗告為有理由，爰裁定如主文。       
中　　華　　民　　國　　111 　年　　9 　　月　　30　　日
                  民事第六庭  審判長法  官  楊熾光
                                    法  官  莊宇馨
                                    法  官  郭玄義
正本係照原本作成。       
本裁定除以適用法規顯有錯誤為理由外，不得再抗告。如提起再
抗告，應於收受送達後10日內委任律師為代理人向本院提出再抗
告狀。並繳納再抗告費新臺幣１千元。
因疫情而遲誤不變期間，得向法院聲請回復原狀。
                                    書記官  廖家莉

中　　華　　民　　國　　111 　年　　9 　　月　　30　　日